【裁判字號】    88,自,76
【裁判日期】    890406
【裁判案由】    業務侵占
【裁判全文】
臺灣臺北地方法院刑事判決                            八十八年度自字第七六號
    自  訴  人  丁○○○股份有限公司  設台北縣深坑鄉平埔二九三號
    代  表  人  戊○○
    被      告  甲○○
右列被告因業務侵占案件，經自訴人提起自訴，本院判決如左：
    主      文
甲○○無罪。
    理      由
一、自訴意旨詳如後附之自訴狀及自訴補充理由狀影本所載。
二、按犯罪事實應依證據認定之，無證據不得推定其犯罪事實。又不能證明被告犯罪
    者，應諭知無罪之判決，刑事訴訟法第一百五十四條、第三百零一條第一項分別
    定有明文。次按事實之認定，應憑證據，如未能發現相當證據，或證據不足以證
    明，自不能以推測或擬制之方法，為裁判基礎（最高法院四十年臺上字第八六號
    判例參照）。又認定犯罪事實，所憑之證據，雖不以直接證據為限，間接證據亦
    包括在內，然無論直接或間接證據，其為訴訟上之證明，須於通常一般之人均不
    致於有所懷疑，而得確信其為真實之程度者，始得據之為有罪之認定，倘其證明
    尚未達到此一程度，而有合理性懷疑之存在時，即無從為有罪之認定，此亦有最
    高法院七十六年臺上字第四九八六號判例可資參照。再告訴人（自訴人亦同）之
    告訴，本以使被告受刑事訴追為目的，故其陳述是否與事實相符，自應調查其他
    證據，以資審認，苟其所為攻擊之詞，尚有瑕疵，則在此瑕疵未予究明以前，即
    不能遽採為斷罪之基礎（最高法院六十九年臺上字第一五三一號判決參照）。
三、本件自訴人齊甫公司認乙○○與被告甲○○涉有共同業務侵占犯行，無非以被告
    甲○○於本院八十七年度自緝字九八號乙○○業務侵占案件審理中曾出庭作證表
    示乙○○所侵占款項均交由被告存入銀行帳戶花用，復曾表示乙○○侵占款項係
    因被告之父親重病之故，且被告曾逼迫乙○○書寫抱歉信交與自訴人，甚而乙○
    ○所侵占之其中一紙支票係於被告之帳戶中兌現等情為主要論據。訊據被告甲○
    ○對於曾央請乙○○書寫抱歉信一情坦承不諱，惟堅決否認有共同業務侵占之犯
    行，辯稱：因乙○○經商失敗，方將其台灣銀行南港分行之帳戶借予乙○○使用
    ，並無與乙○○共同業務侵占等語。
四、經查：
    （一）自訴人齊甫公司自訴乙○○業務侵占之案件，業經台灣高等法院以八十八
          年度上易字第七九四號判處有期徒刑六月，緩刑三年確定，有該判決書一
          份附卷足稽，復經本院調閱該案卷宗審認無訛（含本院八十七年度自緝字
          第九八號），是乙○○確犯有業務侵占罪之事實堪以認定。
    （二）自訴人所指被告甲○○曾出庭作證表示乙○○所侵占款項均交被告存入銀
          行帳戶花用，且曾表示乙○○侵占係因被告父親生病需要用錢一節，經本
          院調閱本院八十七年度自緝字第九八號卷宗審認結果，當日被告甲○○作
          證所言，固曾言及乙○○將款項存入銀行帳戶一節，惟並未提及乙○○侵
          占款項均交被告花用及因何原因侵占等語，有該案卷宗足稽（此部分並已
          影印附卷），而被告及證人乙○○為男女朋友關係，業據被告及證人季台
          中於前開案件中坦認無訛，則被告於乙○○破產後將其所有之銀行帳戶借
          予乙○○使用，實屬人情之常；被告此部分之辯解，與證人乙○○於本院
          審理中證述情節，互屬一致，堪可採信；況自訴人此部分之指訴，復僅有
          證人即自訴人代表人戊○○之夫丙○○之證言，而無其他佐證，是尚難據
          此即認被告有與乙○○共同業務侵占，是自訴人此部分之指訴，尚乏依據
          甚明。
    （三）再自訴人所指被告曾逼迫乙○○書寫抱歉信，顯見被告與乙○○有犯意之
          聯絡及行為之分擔，而為業務侵占之共犯一節，訊據被告甲○○固坦認曾
          央乙○○書寫抱歉信，有如前述，證人乙○○復證述該抱歉信確為被告央
          其書寫無誤在卷，惟被告央請乙○○書寫抱歉信之原因，被告供稱係因自
          訴人找不到乙○○，即多次前往渠住處找尋乙○○，證人乙○○亦證稱該
          抱歉信確因被告不堪自訴人多次前往，方央請其書寫一情，經核渠等所言
          ，互屬相符；況依該抱歉信之內容，縱足認定乙○○確有業務侵占之事實
          ，惟仍難據此認定被告係乙○○所犯業務侵占罪之共犯，是被告上開所辯
          堪以採信。
    （四）至自訴人所指乙○○侵占之支票一紙係於被告甲○○之帳戶中兌現一節，
          經本院調閱本院八十七年度自緝字第九八號、台灣高等法院八十八年度上
          易字第七九四號卷宗，足認自訴人所指該紙支票，應係乙○○於八十五年
          十二月二十二日、同年月二十三日左右，在台北縣深坑鄉○○街六十九巷
          三十六號六樓齊甫公司內所收取之競捷實業有限公司為發票人、第一銀行
          敦化分行為付款人、帳號七四八之一、票號ＭＡ0000000號、發票
          日八十五年十二月二十二日、面額二十萬五千三百元十九元之支票，查該
          紙支票並非由被告提示兌現，而係經乙○○提示兌現，業據乙○○於台灣
          高等法院中坦認在卷（見台灣高等法院八十八年度上易字第七九四號卷第
          二十八頁反面、卷二第三十五頁反面），再依該紙支票影本觀之（附於本
          院八十七年度自緝字第九八號卷宗第一三六頁，業影印附卷），其上復無
          任何有關被告之記載或字跡；況由被告所提之台灣銀行南港分行帳號00
          0000000000號存摺影本及本院依職權函詢台灣銀行南港分行，
          該分行於八十八年八月十二日（八八）銀南港營字第二三六八一號函覆之
          內容以觀，均無該紙支票於該帳戶內兌現之事實，是自訴人此部分之指訴
          ，容有誤會。
五、綜上各節，相互勾稽，自訴人之指訴既有瑕疵，本院復查無其他積極證據足資證
    明被告確有與乙○○共同業務侵占之犯行，揆諸前揭說明，不能證明被告犯罪，
    自應依法諭知無罪之判決。
據上論斷，應依刑事訴訟法第三百四十三條、第三百零一條第一項，判決如主文。
中    華    民    國      八十九        年      四      月六      日
                                      臺灣臺北地方法院刑事第四庭
                                          法  官  黃  紹  紘
右正本證明與原本無異。
如不服本判決，應於判決送達後十日內，向本院提出上訴狀。
                                          書記官  劉  新  怡
中      華      民      國      八十九      年      四    月    十四    日


司法院資訊處製作；財團法人民間司法改革基金會備份。
